【裁判字號】    96,訴,4970
【裁判日期】    970122
【裁判案由】    毒品危害防制條例
【裁判全文】
臺灣高雄地方法院刑事判決              96年度訴字第4970號
公  訴  人  臺灣高雄地方法院檢察署檢察官
被      告  甲○○
上列被告因違反毒品危害防制條例案件，經檢察官提起公訴（96
年度毒偵字第8416號），本院合議庭改行簡式審判程序，判決如
下：
    主  文
甲○○施用第一級毒品，累犯，處有期徒刑拾月。
    事  實
一、甲○○前於民國80年間，因違反肅清煙毒條例案件，經本院
    以80年度訴字第1789號判處有期徒刑3 年6 月確定，又於81
    年間，因違反同條例案件，經本院以81年度訴字第2317號判
    處有期徒刑3 年6 月確定，2 案接續執行後，於83年12月19
    日假釋出獄，其於假釋期間內復涉犯肅清煙毒條例等案件，
    經本院以84年度訴字第3462號就其違反肅清煙毒條例部分判
    處有期徒刑3 年6 月、違反麻醉藥品管理條例部分判處有期
    徒刑6 月，應執行有期徒刑3 年8 月確定，嗣甲○○之前揭
    緩刑經撤銷而接續執行該案及殘刑，於89年9 月20日因縮刑
    假釋出監，並於92年8 月14日假釋期滿未經撤銷視為執行完
    畢。又於92年間，因施用毒品案件，經本院以92年度毒聲字
    第4588號裁定送觀察、勒戒後，認有繼續施用毒品之傾向，
    再以93年度毒聲字第274 號裁定送強制戒治，嗣因戒治屆滿
    6 月，認無繼續戒治之必要，於93年9 月30日執行完畢釋放
    出所，並由臺灣高雄地方法院檢察署檢察官同年11月2 日，
    以93年度戒毒偵字第1087號為不起訴處分確定。詎猶未戒絕
    毒癮，在上開強制戒治執行完畢釋放後5 年內，明知海洛因
    業經公告列為毒品危害防制條例第2 條第2 項第1 款之第一
    級毒品，不得非法持有、施用，復基於施用第一級毒品海洛
    因之犯意，於96年8 月22日上午某時，在高雄市○○路附近
    其友人住處，以將第一級毒品海洛因摻入水後以針筒注射之
    方式，施用第一級毒品乙次。嗣於同日下午4 時30分許，因
    行跡可疑，為警在高雄市鹽埕區○○○路與北斗街口盤查，
    經其同意採尿送驗後，呈嗎啡陽性反應，始悉上情。
二、案經高雄市政府警察局新興分局報請臺灣高雄地方法院檢察
    署檢察官偵查起訴。
    理  由
一、按本案被告甲○○所犯係死刑、無期徒刑、最輕本刑為3 年
    以上有期徒刑以外之罪，其於準備程序就前揭被訴事實為有
    罪之陳述，經受命法官告知簡式審判程序之旨，並聽取其與
    公訴人之意見後，本院認無不得或不宜改依簡式審判程序進
    行之情形，爰依刑事訴訟法第273 條之1 第1 項規定，裁定
    本件由受命法官獨任進行簡式審判程序，合先敘明。
二、訊據被告對於前揭時、地施用第一級毒品1 次等情，於本院
    審理時坦承不諱（見本院97年1 月11日審理筆錄），並查：
(一)、被告於96年8 月22日為警查獲時所採尿液，經送正修科技大
    學超微量研究科技中心（下稱正修大學研究中心）以酵素免
    疫分析法、氣相層析質譜儀法檢驗結果，呈嗎啡陽性反應，
    此有該研究中心96年9 月5 日R07 –0778–014 號檢驗報告
    、列管毒品人口尿液檢體採集送驗紀錄表各1 份（見警卷第
    4 、5 頁）在卷可稽，足認被告確有於驗尿前施用海洛因毒
    品甚明。
(二)、按海洛因施用入人體後水解還原成嗎啡，再循嗎啡之代謝方
    式排出體外，業據行政院衛生署藥物食品檢驗局73藥檢壹字
    第030221號函說明綦詳；而使用海洛因後，尿液可檢出嗎啡
    最長時間，與服用劑量、服用頻率、服用方式、飲用水量之
    多寡、個人體質及其代謝情況等因素有關，依個案而異。依
    據文獻Clarke's Isolation of Drugs 第2 版記述：海洛因
    服用後於24小時內，經由尿液排出之量可達施用劑量之80％
    。另Michael L.Smith 等人針對不同受試者，以注射方式給
    予1 次劑量3mg 至12mg海洛因進行試驗，結果顯示注射劑量
    增加，可檢出嗎啡陽性反應（濃度高於或等於300ng/ml）之
    時間亦有延長之趨勢，而不同受試者可檢出嗎啡陽性之時間
    各異，平均為1 至2 天，惟部分注射12mg海洛因者，至72小
    時仍可檢出微量嗎啡成分，故若服用高劑量海洛因，其尿液
    在72至96小時內，仍有檢出嗎啡成分可能性，但以嚴重海洛
    因濫用者之可能性較高，此據行政院衛生署管制藥品管理局
    92年2 月7 日管檢字第0920000881號函說明綦詳。可知服用
    海洛因後，最低於24小時內即可由尿液檢測出嗎啡陽性反應
    。從而，被告之尿液經以氣相層析質譜儀分析法檢驗，既呈
    嗎啡陽性反應，且濃度高達為49900ng/ml，顯見被告應有在
    為警採尿時間即96年8 月22日下午5 時許回溯24小時內之某
    時施用第一級毒品海洛因之行為甚明。是依上開卷附之各項
    文書、證物等補強證據，已足資擔保被告於本院審理中所為
    之上開任意性自白之真實性。從而，被告自承於查獲當日上
    午某時，在高雄市○○路附近其友人住處，施用第一級毒品
    海洛因之犯行，洵堪認定。
(三)、又被告於92年間，因施用毒品案件，經本院以92年度毒聲字
    第4588號裁定送觀察、勒戒後，認有繼續施用毒品之傾向，
    再以93年度毒聲字第274 號裁定送強制戒治，嗣因戒治屆滿
    6 月，認無繼續戒治之必要，於93年9 月30日執行完畢釋放
    ，並由臺灣高雄地方法院檢察署檢察官同年11月2 日，以93
    年度戒毒偵字第1087號為不起訴處分確定等情，有臺灣高等
    法院被告前案紀錄表1 份在卷可稽，其於前述強制戒治執行
    完畢釋放後5 年內，再犯本件施用第一級毒品海洛因之犯行
    ，事證明確，核與毒品危害防制條例第23條第2 項規定相符
    ，依法應予論科。
三、核被告所為，係犯毒品危害防制條例第10條第1 項之施用第
    一級毒品罪。被告持有第一級毒品海洛因進而施用，其持有
    之低度行為應為施用之高度行為所吸收，不另論罪。又被告
    有如前揭事實欄所列前科紀錄，業如前述，其於有期徒刑執
    行完畢後5 年內，故意再犯本件有期徒刑以上之罪，為累犯
    ，應依刑法第47條第1 項規定加重其刑。爰審酌被告前已有
    施用毒品之不良素行，歷經觀察、勒戒、強制戒治程序猶施
    用之，顯見其戒毒意志不堅，本不宜寬貸，惟念其施用毒品
    乃自戕一己之身體健康，對社會造成之危害尚非直接鉅大，
    且犯後坦承犯行，態度良好等一切情狀，量處如主文所示之
    刑。又本件犯罪時間在96年4 月24日以後，不符中華民國96
    年罪犯減刑條例之規定，不予減刑，附此敘明。
據上論斷，應依刑事訴訟法第273 條之1 第1 項、第284 條之1
、第299 條第1 項前段，毒品危害防制條例第10條第1 項，刑法
第11條、第47條第1 項，判決如主文。
本案經檢察官吳美齡到庭執行職務。
中    華    民    國    97    年    1     月    22    日
                  刑事第五庭    法  官  李殷君
以上正本證明與原本無異。
如不服本判決應於收受本判決後10日內向本院提出上訴書狀，並
應敘述具體理由，如未敘述上訴理由者，應於上訴期間屆滿後20
日內補提理由書狀於本院（均須按他造當事人之人數附繕本）「
切勿逕送上級法院」。
中    華    民    國    97    年    1     月    23    日
                                書記官  陳昱良
附錄本判決論罪科刑法條：
毒品危害防制條例第10條
施用第一級毒品者，處 6 月以上 5 年以下有期徒刑。
施用第二級毒品者，處 3 年以下有期徒刑。


司法院資訊處製作；財團法人民間司法改革基金會備份。
